【裁判字號】    97,上易,1263
【裁判日期】    970724
【裁判案由】    詐欺
【裁判全文】
臺灣高等法院刑事判決                97年度上易字第1263號
  上  訴  人
  即  被  告  甲○○
上列上訴人因詐欺案件，不服臺灣板橋地方法院96年度易字第
3125號，中華民國97年3月6日第一審判決（起訴案號：臺灣板橋
地方法院檢察署95年度偵字第28355號），提起上訴，本院判決
如下：
    主  文
原判決關於甲○○部分撤銷。
甲○○無罪。
    理  由
一、公訴意旨略以：被告甲○○可預見提供其帳戶予他人使用，
    將可能幫助他人詐騙謀取財物之用，竟仍基於幫助詐欺之犯
    意，於民國（下同）95年 8月間某日，將其所有之板信商業
    銀行三重分行帳號00000000000000號帳戶之存摺、提款卡、
    印章與密碼等物，交付予其鄰居李淑梅，李淑梅復將之轉交
    詐欺集團成員使用，而以此方式幫助詐欺集團取得詐欺所得
    財物。嗣乙○○於95年 8月28日，接獲前開詐騙集團成員佯
    稱其已中獎，惟需先匯入稅金等必要費用後，方可領取云云
    之電話，使乙○○誤信為真，先後於同日及 9月21日，依指
    示接續匯款52,80 0元及300,000元至李展求所有之第一商業
    銀行永和分行之帳戶及甲○○之上開帳戶；嗣經乙○○發現
    受騙後報警處理，始循線查悉上情，因認被告涉犯刑法第30
    條第1項、第339條第1項之幫助詐欺取財罪嫌云云。
二、按犯罪事實應依證據認定之，無證據不得認定犯罪事實；又
    不能證明被告犯罪者，應諭知無罪之判決，刑事訴訟法第15
    4條第2項及第301條第1項分別定有明文。而所謂認定犯罪事
    實之證據，係指足以認定被告確有犯罪行為之積極證據而言
    ，該項證據自須適合於被告犯罪事實之認定，始得採為斷罪
    資料，如未能發現相當證據，或證據不足以證明，自不能以
    推測或擬制之方法，以為裁判之基礎（參照最高法院29年上
    字第3105號、 40年臺上字第86號及30年上字第816號判例意
    旨）。
三、查公訴人據以認定上訴人即被告甲○○涉犯上揭犯行，無非
    係以被害人乙○○之指述及被告甲○○所申設之板信商業銀
    行三重分行帳戶開戶資料、帳戶歷史交易查詢單等為其主要
    論據。訊據被告甲○○固供承有於上開時地申設板信商業銀
    行三重分行帳戶，並領有該銀行帳戶存摺、提款卡，嗣其將
    該帳戶之存摺、提款卡及密碼等交予李淑梅等事實，惟堅詞
    否認有何公訴人指訴之幫助詐欺犯行，辯稱：伊的帳戶資料
    是借給鄰居李淑梅辦理貸款，她說有人要匯錢給她，她的帳
    戶不能用，而要借用伊之帳戶，伊不知道她把伊的資料交給
    詐騙集團使用云云。經查：
(一)被告甲○○所有上開銀行帳戶係被告於95年 8月29日所申設
    ，此據被告供承在卷，並有板信商業銀行作業部95年10月25
    日板信作業字第0958071285號函及所檢附之開戶申請書、印
    鑑卡、交易明細表等附卷可稽。而被害人乙○○因遭詐欺集
    團以上揭事由而藉電話詐財之手法，使被害人乙○○誤信為
    真，因而依指示匯款至被告所有之上開帳戶等情，亦據被害
    人乙○○於警詢及偵查中指證訴綦詳，並有被告甲○○前揭
    帳戶交易明細表及國泰世華商業銀行匯出匯款憑條等在卷可
    佐，足認被告所有上開板信商銀之帳戶確曾供詐騙集團藉以
    向被害人乙○○詐騙金錢所用，應堪認定。
(二)被告甲○○始終堅詞否認有提供上開帳戶予詐騙集團使用之
    事實，並以其係將上開帳戶之存摺、提款卡及密碼等提供予
    鄰居李淑梅使用，並不知李淑梅將該等資料交給詐騙集團使
    用等語為辯，查被告就其將所有上開帳戶之存摺、提款卡及
    密碼等交予李淑梅之原因，先後雖有係借給李淑梅向銀行辦
    理貸款之用，或係供他人匯款予李淑梅之用等之不同，惟就
    係將該帳戶之資料借予李淑梅使用，則無不同，此證人李淑
    梅於原審法院審理時到庭證稱：伊跟甲○○說伊有負債，甲
    ○○將帳戶資料給伊讓伊去辦貸款，因為伊之信用沒有辦法
    貸款，所以伊才向甲○○借帳戶辦理貸款，而伊就看報紙，
    找到王先生及林小姐幫忙貸款云云（見原審卷第53頁、第54
    頁），是被告將其所有上開帳戶之存摺、提款卡及密碼等資
    料交予證人李淑梅，其主觀上顯非認定係欲提供予不法詐騙
    集團使用，而被告亦未因而獲取何利益，此亦據證人李淑梅
    於原審法院審理時證稱甲○○將帳戶資料交給伊時，伊並無
    拿錢給她，甲○○也不懂如何辦理貸款，全部交給伊處理云
    云（見原審卷第52頁、第53頁），嗣證人李淑梅將被告所有
    上開帳戶之存摺等資料提供予聲稱可為其辦理貸款，自稱是
    「王先生」「林小姐」等成年男女之人，並因而幫助「王先
    生」「林小姐」等人所屬詐欺集團藉以向他人詐取財物之用
    ，此實非被告所得預見，參酌證人李淑梅同於95年8月底某
    日，曾將以其母連月英名義於台北縣三重介壽路郵局所開立
    ，實際上係由其所使用之帳號00000000000000號帳戶之存摺
    、提款卡及密碼等資料，交付予上開自稱可為其辦理貸款之
    「王先生」「林小姐」等成年男女之人，證人李淑梅並因而
    涉犯幫助該「王先生」「林小姐」等人所屬詐欺集團為詐欺
    取財犯行，業經臺灣板橋地方法院96年度易字第2098號判處
    罪刑確定在案，有該刑事判決書乙份在卷可參（連月英所涉
    詐欺犯行，另案經檢察官為不起訴處分確定），而本件並無
    積極證據足資認定被告明知其交付上開帳戶資料予證人李淑
    梅時，當得預見證人李淑梅有因而交付予不法詐欺集團使用
    之可能，尚難僅因被告交付其所有上開帳戶之存摺等資料予
    證人李淑梅，嗣證人李淑梅將之提供予不法詐騙集團使用，
    即遽認被告亦應共負其責，是本件並查無何積極證據足資證
    明被告主觀上有提供其所有上開銀行帳戶資料予不法詐騙集
    團使用之預見，或與李淑梅就交付其所有銀行帳戶資料予不
    法詐騙集團使用有何謀議及行為分擔，被告所辯並不知悉其
    所有之上開銀行帳戶遭李淑梅提供予詐騙集團使用云云，應
    堪採信。被告犯罪尚屬不能證明，原審未詳加調查，細心勾
    稽，遽認被告主觀上有預見其所有上開銀行帳戶資料可能供
    詐騙集團詐取被害人財物之用之可能，而為被告有罪之認定
    ，並予以論罪科刑，尚有未恰，被告執以上訴，非無理由，
    則原判決關於被告甲○○部分既有可議，自應由本院予以撤
    銷，改判被告甲○○無罪。
據上論斷，應依刑事訴訟法第369條第1項前段、第364條、第301
條第1項，判決如主文。
本案經檢察官侯寬仁到庭執行職務。
中    華    民    國    97    年    7     月    24    日
                  刑事第五庭    審判長法  官  吳  敦
                                      法  官  陳春秋
                                      法  官  張傳栗
以上正本證明與原本無異。
不得上訴。
                                      書記官  李佩真
中    華    民    國    97    年    7     月    24    日


司法院資訊處製作；財團法人民間司法改革基金會備份。
